【裁判字號】    99,交聲,1055
【裁判日期】    991231
【裁判案由】    違反道路交通管理處罰條例聲明異議
【裁判全文】
           臺灣士林地方法院交通事件裁定
原處分機關  臺北市交通事件裁決所
異  議  人     吳建明
即受處分人
上列異議人即受處分人因違反道路交通管理處罰條例案件，對於
臺北市交通事件裁決所民國於99年9 月7 日所為之處分（原處分
案號：北市裁罰字第裁22-DB0000000號）聲明異議，本院裁定如
下：
    主    文
異議駁回。
    理    由
一、按標線，依其型態分類，其中「線條」，係以實線或虛線標
    繪於路面或緣石上，用以管制交通者，而「黃實線」設於路
    側者，用以禁止停車，此觀道路交通標誌標線號誌設置規則
    第149 條第1 項第1 款第4 目至明。次按禁止停車線，用以
    指示禁止停車路段，以劃設於道路緣石正面及頂面為原則，
    無緣石之道路得標繪於路面上，距路面邊緣以30公分為度；
    本標線為黃實線，線寬除設於緣石正面者以緣石高度為準外
    ，其餘皆為10公分；本標線禁止時間為每日上午7 時至晚間
    8 時，如有延長或縮短之必要時，應以標誌及附牌標示之，
    道路交通標誌標線號誌設置規則第168 條第1 項、第2 項及
    第4 項均有規定。再按在設有禁止停車標誌、標線之處所不
    得停車，道路交通安全規則第112 條第1 項第4 款定有明文
    。又汽車駕駛人停車時，在設有禁止停車標誌、標線之處所
    停車者，處新臺幣（下同）600 元以上1,200 元以下罰鍰，
    道路交通管理處罰條例第56條第1 項第4 款亦有明定。
二、原處分意旨略以：本件異議人即受處分人駕駛車牌號碼9E—
    5360號自用一般小客車（下稱上開自小客車），於民國99
    年5 月22日16時54分許，停放在桃園縣龜山鄉○○路○ 段
    168 號對面設有禁止停車標線處，為桃園縣政府警察局交通
    隊員警逕行舉發「劃有禁止停車標線標誌之處所停車黃線違
    停」，並拍照存證後予以拖吊，嗣異議人於應到案日期前向
    原舉發單位陳述不服，經原舉發單位及原處分機關調查結果
    ，仍認異議人有上開違規行為，原處分機關乃依前揭道路交
    通管理處罰條例第56條第1 項第4 款及違反道路交通管理事
    件統一裁罰基準表等規定，裁處異議人900 元罰鍰。
三、異議人聲明異議意旨略以：伊當時駕車所停車之路段，一側
    是學校，一側為公園，伊所停車的位置靠公園側，在學校側
    處有立竿標誌標示禁止停車時間，公園側處則未立竿僅將禁
    止停車時間標示在地上，公園側道路既靠綠地旁，未妨害通
    行，何以要標線禁止停車，妨害用路人之權益，又將禁止停
    車時間標示在地上，容易被車輛擋住或因日久磨損致無法清
    楚辨識，讓人有被設陷阱陷害之感覺，為此聲明異議，請求
    撤銷原處分云云。
四、經查：
（一）異議人所駕駛上開自小客車，於99年5 月22日16時54分許
      ，在桃園縣龜山鄉○○路○ 段168 號對面之設有禁止停車
      標線處所停車，因而為警逕行舉發其有「劃有禁止停車標
      線標誌之處所停車黃線違停」之違規，此為異議人所不爭
      執，並有桃園縣政府警察局桃警局交字第DB0000000 號
      舉發違反道路交通管理事件通知單1 紙、採證照片3 張在
      卷可證（見本院卷第6 、7 頁），此部分事實，洵堪認定
      。
（二）異議人雖辯稱違規地點未如對面側以立竿方式清楚標明禁
      止停車時間，而係標示在地面，或因被停放車輛擋住或因
      日久磨損，極易使人辨識不清，又該地點靠綠地並未妨害
      通行卻標線禁止停車，令人不服，惟查：
    1.按標線禁止時間原則上為每日上午7 時至晚間8 時，如有
      延長或縮短之必要時，才例外以標誌及附牌標示之，道路
      交通標誌標線號誌設置規則第168 條第1 項、第2 項及第
      4 項定有明文，異議人為合法考領有汽車駕駛執照之人，
      就該規定無法諉為不知，是異議人違規地點地上所標示之
      禁止停車時間縱被其他車輛擋住或無法清楚辨識，異議人
      仍可認識到其車輛停放在標示黃線處即應受禁止停車時間
      原則規定之拘束。
    2.異議人違規地點旁雖為綠地，然此並非考量是否劃線禁止
      停車之唯一標準，尤其該違規地點瀕臨學校，並無行人專
      用道路之設置，於路旁停放車輛極可能威脅到該路段行人
      往來之安全，而道路除供汽車通行，行人、機器腳踏車等
      慢車亦均同屬用路人，均應一併列入交通號誌、標誌、標
      線設置之考量因素，通盤考量之。是主管機關本於其行政
      裁量之職權範圍內，考量異議人違規地點交通狀況、交通
      順暢與安全之維護、路面寬廣、車流量大小等因素，認應
      標以黃線為適當，不得僅以違規地點靠近綠地乙點即指摘
      其標線違法，而認無遵守之義務。
五、綜上所述，異議人確有於前揭時、地在設有禁止停車標線處
    所停車之違規行為，從而原處分機關依道路交通管理處罰條
    例第56條第1 項第4 款之規定，裁處異議人900 元罰鍰，核
    無違誤，本件異議為無理由，應予駁回。
據上論斷，依道路交通事件處理辦法第18條，裁定如主文。
中    華    民    國    99    年    12    月    31    日
                        交通法庭法  官  劉瓊雯
以上正本與原本無異。
如不服本裁定，應於送達後5日內向本院提出抗告狀。
                                書記官  蔡昀潔
中    華    民    國    99    年    12    月    31    日

司法院資訊處製作；財團法人民間司法改革基金會備份。
